福建金門地方法院刑事判決　　　　　　　　　　　　　　　九十三年度易字第一號
　　公　訴　人　福建金門地方法院檢察署檢察官
　　被　　　告　丁○○
右列被告因贓物案件，經檢察官提起公訴（九十二年度偵字第三五三號），本院判決
如左：
    主  文
丁○○無罪。
    理  由
一、公訴意旨略以：被告丁○○為將贓車自臺灣運至金門，再伺機走私至大陸銷售圖
    利，乃透過甲○○認識不知情之乙○○（另經檢察官為不起訴處分確定）。被告
    先於民國九十二年四月三十日電詢乙○○，問是否願以新臺幣（下同）一萬元代
    價受雇將汽車由臺北駕駛至高雄再寄運至金門，並告以屆時另有人會通知乙○○
    前去接車，因乙○○其時急需收入，遂應允被告所請。嗣被告即夥同另二位姓名
    年籍不詳之成年男子共同基於搬運贓物之犯意聯絡，於同年五月六日十時四十二
    分，推由該二名不詳姓名男子分別以電話多次聯絡乙○○，並安排彼此至臺北縣
    八里鄉渡船頭見面，乙○○至該處後對方當場交付車牌號碼九Ｑ─五八五五號之
    銀色賓士轎車（原車牌號碼三Ｑ─八八八九號，屬丙○○所有，於九十二年四月
    二十六日十三時三十分，在臺中市○區○○路一０四九號地下五樓停車場被不詳
    姓名之人所竊取，下稱該贓車）、晶片鑰匙等物，並給與現金二萬六千元，以供
    乙○○支付油資、托運車輛及來回金門飛機等費用，剩餘部分則歸由乙○○作為
    受雇之代價，另囑咐乙○○至金門領完該贓車後，需撥打被告電話，自會有人接
    應該贓車，乙○○當時見該贓車尚有行車執照，遂不疑有他，將該贓車駛往高雄
    。繼於同月八日，以自己為寄件及收貨人，將該贓車交由「建華航運股份有限公
    司」所有之建宏輪託運至金門料羅港。嗣於翌（九）日七時四十分許，乙○○再
    從高雄搭乘立榮航空班機飛抵金門，於前往料羅港領取該輛贓車之際，為警當場
    查獲，並扣得該贓車，因認被告涉有刑法第三百四十九條第二項之搬運贓物罪嫌
    等語。
二、按犯罪事實應依證據認定之，無證據不得認定犯罪事實，刑事訴訟法第一百五十
    四條第二項定有明文；次按認定不利於被告之事實，須依積極證據，苟積極證據
    不足為不利於被告事實之認定時，即應為有利於被告之認定，更不必有何有利之
    證據，最高法院三十年上字第八一六號判例意旨可為參照；復按我國刑法上贓物
    罪之成立，不論行為人其行為態樣為收受、搬運、寄藏、故買或牙保，皆以行為
    人對其所收受、搬運、寄藏、故買或牙保之物，於主觀上明知為贓物為必要，因
    此主觀狀態存在於行為人本身，除非行為人自白此一犯罪主觀構成要件，否則於
    訴訟上欲探究行為人有無此種贓物之主觀認識，類皆以情況證據為認定該主觀犯
    意之證據方法，而訴訟法之證明及認定之事實，乃歷史之證明及推論，與自然科
    學上之實驗證明不同，後者得以實驗求證完全一致或符合，然訴訟法上之證明及
    事實認定，以推論高度之蓋然性，其推論所得之概括認定，須通常之人皆可確信
    為真實。
三、公訴人認被告涉犯搬運贓物罪嫌，無非係以證人乙○○、甲○○之證言及通聯紀
    錄二份等為其主要論據。訊據被告堅決否認有何搬運贓物犯行，辯以：伊根本不
    知道這件事，從頭到尾都是甲○○與乙○○在聯絡，甲○○因知道伊有在做走私
    生意，故曾請伊注意若有人要將車子運往大陸，可以把生意交給甲○○，此次是
    一個綽號叫阿發的朋友找伊，伊便將阿發介紹給甲○○，後來就由他們自行去聯
    絡，直到車子出事了乙○○才又找伊等語。
四、經查，證人乙○○於本院審理時，結證稱：當時係因被告與甲○○認識，經介紹
    伊才認識被告，九十二年五月六日被告有打電話給伊，後來有另一通係被告在臺
    北的朋友打電話給伊，說車好了叫伊去拿，之後領到車一併收到二萬多元，隔天
    便送去托運，伊遭查獲後便立即聯絡被告，詎被告其後便不再聞問等語，而其於
    檢察官偵查中，另曾證以：甲○○當初說有個金門的朋友有車要運來金門，請我
    幫忙將該車從臺北先開到高雄，再運來金門，之前並不認識被告，伊前去臺北取
    車時，接洽的人說到金門後就打0000000000號行動電話跟姓鄭的聯絡
    ，伊自始即不知該車為贓車等語。證人甲○○於本院審理時則證稱：伊當時有在
    從事運貨至大陸之生意，其時被告因知道伊在大陸有朋友，可以開船過來將車接
    到大陸，被告便找伊說有車子要運到大陸，問可否幫忙，被告復表示其有一位朋
    友要運一輛車，但無法由被告自己到臺灣將車運來金門，伊才介紹乙○○給被告
    認識，後來由被告自己聯絡乙○○等語；惟被告所使用之0000000000
    號行動電話，僅於九十二年四月三十日及同年五月一日，與證人乙○○所用之0
    000000000號行動電話有四次之通聯情形，有雙方行動電話號碼之通聯
    紀錄一份存卷可查，則被告供陳因甲○○之介紹而與證人乙○○開始接觸，將其
    朋友阿發介紹給甲○○，繼而由他們自行聯絡，其未過問等語，堪信為真。證人
    乙○○證稱九十二年五月六日曾與被告再度聯絡，告知車子已取到云云，與通聯
    紀錄所顯示之資料不符，不得作為不利於被告認定之證據。
五、被告雖曾聯絡證人乙○○，請其搬運汽車前來金門，但須有足夠證據得以認定被
    告已具備知悉所委託運送之車輛為贓車的故意，且需達於一般人均確信此點為真
    實之程度時，方可認定被告成立搬運贓物罪。惟本院於審理時訊問證人乙○○：
    「被告是是否曾說要牽何種車輛？」證人乙○○答以：「沒有，被告只叫我去臺
    北牽車而已。」其於警詢中更表示當時只有告訴被告說車拿到了，並未述及牽得
    之車輛為何車種、型號，則被告是否已知悉其委託證人乙○○運來金門之車輛，
    究屬何款式、顏色，甚至已明瞭其來源為何，實難以認定。而據證人乙○○所稱
    ，當時係二不詳姓名男子與其以行動電話聯絡上臺北交車事宜，依卷附其中一不
    詳姓名男子所使用之0000000000號行動電話、九十二年五月六日當日
    通聯紀錄顯示，該不詳姓名之男子除多次密集聯絡證人乙○○之0000000
    000號行動電話外，並未發現其曾與被告所使用之0000000000號行
    動電話通話之紀錄；故縱使交付該贓車之二名不詳姓名男子，對利用證人乙○○
    搬運之汽車為贓車一事完全知情，但並無證據足以認定被告曾與該二不詳姓名之
    前，未曾再與被告接觸，於該贓車運抵金門後，證人乙○○亦先電告證人甲○○
    ，而未直接聯絡被告前來取車；如被告有搬運贓車之故意，於該二名不詳姓名之
    車能順利運送，或對該贓車去向持續關切，並密切追蹤，被告既對運送該贓車之
    過程未主動關切，自難以認定被告確有搬運贓車之故意。
六、證人乙○○雖表示被告有從事走私之行為，車子來源與詳細情形要問被告才知道
    ；證人甲○○亦稱本件既係被告叫證人乙○○前去運車，則被告自應知道該贓車
    來源，惟此等證言不屬於一般經驗法則，而係證人推測之詞，不得作為證據。至
    被告初雖於警詢表示其係委由一家臺北縣之中古車行代其尋車，後該車行找到合
    適車輛後，其方請託證人乙○○將車運來金門，後復於偵查與本院審理時改稱其
    請車行尋找之中古車其已領到，當時係另一名叫阿發之朋友要運車到大陸，其便
    將阿發介紹給證人甲○○，之後便由阿發與證人甲○○及乙○○自行聯絡；被告
    另曾於警詢中曾供陳有與證人乙○○通過數次電話，後於偵查時改稱僅聯絡過證
    人乙○○一次；先於警詢時供稱曾跟證人乙○○通話請其將車運送到金門，後於
    本院審理中改述只是因為證人甲○○跟其表示可以跟證人乙○○聯繫，其僅曾致
    電乙○○問有無需要幫忙之處云云，其前後供述反覆不一，然本案既無積極證據
    得認定不利於被告之犯罪事實，縱被告所言前後有所矛盾，仍不得依此逕為推論
    其被訴犯行之存在，依罪疑唯輕原則，自應為對被告有利之認定。
七、綜上說明，被告主觀犯意不明，僅憑公訴人所提出之證據不足證明被告已存有搬
    運贓物之故意，而達於被告有罪之確信程度。此外復查無其他積極證據足認被告
    確有公訴人所指犯行，本件不能證明被告犯罪，依法應諭知無罪之判決。
據上論斷，應依刑事訴訟法第三百零一條第一項，判決如主文。
本案經檢察官徐仕瑋到庭執行職務。
中      華      民      國    九十三    年     十一     月    二十四    日
                                福建金門地方法院刑事庭
                                    審判長法  官  施慶鴻
                                          法  官  林慶郎
                                          法  官  盧軍傑
右正本證明與原本無異。
如不服本判決應於收受送達翌日起十日內向本院提出上訴狀。
                                            書記官  許永溪
中　　　華　　　民　　　國　　九十三　　年　　 十一 　　月　　二十四　　日
